【裁判字號】    97,易,23
【裁判日期】    971118
【裁判案由】    竊盜
【裁判全文】
臺灣桃園地方法院刑事判決                  97年易字第23號
公  訴  人  臺灣桃園地方法院檢察署檢察官
被      告  己○○
上列被告因竊盜案件，經檢察官提起公訴（96年偵字第16607 號
），本院判決如下：
    主  文
己○○竊盜，未遂，累犯，處有期徒刑陸月，如易科罰金，以新
臺幣壹仟元折算壹日。
    事  實
一、己○○前於民國94、95年間因傷害、竊盜等案件，經臺灣板
    橋地方法院分別於94年9 月15日、95年1 月23日以94年度簡
    字第2552號、94年度簡字第5002號，各判處拘役30日、有期
    徒刑5 月確定（傷害罪部分不構成累犯），其於95年3 月20
    日入監，兩案接續執行，於95年9 月19日因徒刑執行完畢出
    監。詎意圖為自己不法所有，於96年7 月1 日上午10許前某
    時許，侵入桃園縣平鎮市○○○路11號「長城輪圈股份有限
    公司」廠房內（無故侵入他人建築物部分，未據提出告訴）
    ，四處搜尋財物以供竊取而未得手之際，於同日上午10時許
    為警當場查獲，始知上情。
二、案經甲○○訴由桃園縣政府警察局平鎮分局報請臺灣桃園地
    方法院檢察署檢察官偵查起訴。
    理  由
壹、證據能力部分：
一、按被告之自白，非出於強暴、脅迫、利誘、詐欺、疲勞訊問
    違法羈押或其他不正之方法，且與事實相符者，得為證據，
    刑事訴訟法第一百五十六條第一項定有明文。次按檢察事務
    官、司法警察官或司法警察詢問受拘提、逮捕之被告或犯罪
    嫌疑人時，違反第九十五條第二款、第三款之規定者，準用
    前項規定；訊問被告應先告知左列事項︰二、得保持緘默，
    無須違背自己之意思而為陳述。三、得選任辯護人，刑事訴
    訟法第一百五十八條之二第二項、第九十五條第二款、第三
    款分別定有明文。又刑事訴訟法第九十五條第二款規定，訊
    問被告應告以得保持緘默，無須違背自己之意思而為陳述。
    考其立法目的，在使被告能充分行使防禦權。至司法警察（
    官）詢問犯罪嫌疑人如違背上開規定，其所取得之供述筆錄
    ，究竟有無證據能力，即應審酌司法警察（官）違背該法定
    程序之主觀意圖、客觀情節、侵害犯罪嫌疑人權益之輕重、
    對犯罪嫌疑人在訴訟上防禦不利益之程度等具體情節認定之
    。而如犯罪嫌疑人之陳述係屬自白，同法第一百五十六條第
    一項已特別規定「被告之自白，非出於強暴、脅迫、利誘、
    詐欺、違法羈押或其他不正之方法，且與事實相符者，得為
    證據」，則被告在警詢之自白如係出於自由意思而非不正之
    方法，且其自白之陳述與事實相符，縱令司法警察（官）對
    其詢問時未踐行上開程序，致詢問程序不無瑕疵，仍難謂其
    於警詢自白之筆錄無證據能力（最高法院91年度台上字第43
    7 號判決要旨參照）。經查，被告己○○於本院審理時雖辯
    稱：在「長城輪圈股份有限公司」（下稱長城公司）廠房內
    ，見到四個警察走進來，乙○○見面就打我一拳，並對我說
    「你是不是到這裡偷東西」，我認為這句話就是脅迫，做筆
    錄時就沒有強暴脅迫，故現場初步錄音譯文表及警詢筆錄均
    不具證據能力云云。惟查：依被告於被查獲當日所拍攝之身
    體照片（見偵查卷第28頁），並未發現被告所指被毆打之身
    體部位有紅腫、瘀痕或其他傷害，是被告所述已難採信。且
    證人乙○○於本院審理時於具結後作證已否認有毆打被告（
    見本院卷第121 頁），又證人丙○○、丁○○於本院審理時
    亦具結證稱：沒有看到乙○○打被告一拳等語，顯見被告所
    辯遭證人乙○○毆打一拳致其自白受到脅迫云云，並非事實
    。況證人庚○○於偵查中具結證稱：在查獲當時及製作筆錄
    時未對被告施強暴脅迫（見偵查卷第36頁），證人丁○○於
    本院審理時亦證稱：不覺得被告在現場有到暴力脅迫，且被
    告在現場面對四個警察時，有自由陳述的空間（見本院卷第
    170 頁），益徵被告所辯在長城公司查獲現場之自白有受到
    脅迫云云，並無足採。再就被告抗辯警察於長城公司現場詢
    問前未踐行權利告知程序部分，證人庚○○於本院審理時證
    稱：我們是先發現被告，然後錄音確認被告是竊嫌，然後再
    進行逮捕並告知他三項權利；現在每個案子我們幾乎查獲當
    時都會先對被告作初步錄音，以便保障本案及保護自己（見
    本院卷第124至125頁），衡酌本件司法警察雖未在錄音之初
    即先對被告進行三項權利告知，但因其主觀上係為先行確認
    被告是否為竊嫌，且已就詢問事項同步進行錄音，並於詢問
    後即對被告進行權利告知程序，足見司法警察主觀上並非故
    意違背該法定程序，且既有錄音保存被告供述內容之完整性
    ，對被告權益之保障與在訴訟上防禦不利益，亦不生侵害，
    況被告之自白並無非任意性存在已如前述，是上開程序瑕疵
    尚不影響被告自白之真實性。此外，本院亦查無明顯事證足
    認被告之自白有其他非任意性自白之狀況存在，揆諸前開規
    定，應認被告於查獲現場及警察局所為之自白均係出於其自
    由之意志，均得作為本案證據。
二、被告以外之人於審判外之陳述，雖不符刑事訴訟法第一百五
    十九條之一至第一百五十九條之四之規定，而經當事人於審
    判程序同意作為證據，法院審酌該言詞陳述或書面陳述作成
    時之情況，認為適當者，亦得為證據；當事人、代理人或辯
    護人於法院調查證據時，知有刑事訴訟法第一百五十九條第
    一項不得為證據之情形，而未於言詞辯論終結前聲明異議者
    ，視為有前項之同意，刑事訴訟法第一百五十九條之五定有
    明文。經查，公訴人及被告就本件作為認定事實所引用之相
    關供述證據，均未於言詞辯論終結前聲明異議，又本院審酌
    各該證據作成之客觀條件及環境認為適當，亦查無其他違法
    不實之情事，復無顯不可信之情況，依前揭規定，即應認有
    證據能力。至其餘資以認定被告犯罪事實之非供述證據，亦
    查無有何違反法定程序取得之情形，均認具有證據能力，合
    先敘明。
貳、認定犯罪事實所憑證據及理由：
一、訊據被告己○○矢口否認有上述竊盜犯行，辯稱：當天係與
    女友戊○○一同開車去石門水庫遊玩，途經長城公司廠房前
    ，因為腹疾想使用廁所才進入廠房內，現場查扣之油壓剪及
    電線都非伊所有及竊取，也無人看見伊行竊云云。經查：
  (一)被告於長城公司廠房內及警察局接受警察詢問時均已供稱：
    伊到長城公司廠房內走了一圈，係為去拿一些鐵片或看看有
    無東西可以偷竊（見偵查卷第19頁、第7 頁），且被告於本
    院審理時亦坦承：在警詢時有講過上開內容（見本院卷第17
    4 頁），堪信被告上開自白之內容為真。此外，被告當天係
    因有民眾舉報有人侵入工廠竊盜而為警在長城公司廠房內查
    獲乙情，業據證人乙○○於本院審理時證述明確（見本院卷
    第120 至121 頁），而被告對其出現在該處之原因又無法提
    出合理說明，益徵被告上述自白與事實相符。
  (二)被告雖以上開情詞置辯，然證人乙○○、丁○○於本院審理
    時均具結證稱：因接獲民眾報案而最早抵達長城公司廠房時
    ，並未發現有何自小客車存在（見本院卷第121頁、第169頁
    ），顯見被告所辯與女友戊○○一同開車出遊乙情，並非事
    實。又被告當日所穿白色上衣有多處髒污，有現場照片在卷
    可稽（見偵查卷第17頁），證人庚○○於偵查中證稱：我看
    見被告時，衣服就是髒的（見偵查卷第36頁），而被告對其
    所穿白色上衣何以有髒污一節，於偵查中供稱：是警察叫我
    在工廠拿東西時弄髒的（見偵查卷第31頁）於本院審理時則
    又改稱：我的衣服是因為我在現場被警察Ｋ兩下，當然會髒
    掉，而且當時地上都是灰塵，所以會髒髒的（見本院卷第72
    頁），嗣又改稱：我身上那麼髒是因為我早上要去石門水庫
    ，我去修車子；當天開車出門後，車子有異常，車底漏油情
    形很嚴重；我有到車底下去看，本來有鋪紙板（見本院卷第
    172 頁、第173 頁及第176 頁）其所辯前後不符，已難採信
    ，況被告若為如廁而進入長城公司廠房內，其上衣之左臂後
    側竟會沾染到一大塊污漬，實與常情不符，足徵被告所辯與
    女友出遊及因腹疾方會進入長城公司廠房云云，僅係卸責之
    詞，不足採信。
  (三)綜上所述，本件事證明確，被告竊盜未遂之犯行，堪以認定
    ，應依法論科。
二、按關於竊盜行為之著手，係以已否開始財物之搜尋為要件（
    最高法院94年度台上字第6989號判決要旨參照），是被告己○○既自承其進入長城公司廠房內走了一圈，看看有無東西
    可以偷竊，是其所為即已著手為竊盜之行為無訛。核被告所
    為，係犯第三百二十條第三項、第一項之竊盜未遂罪，雖公
    訴意旨認扣案之油壓剪為被告己○○所有，且扣案之電線亦
    為被告所竊取，然均為被告所否認，且證人乙○○本院審理
    時證稱：當時我跟丁○○員警先到達現場，被告當時是否手
    持油壓剪，我忘了；電線是放在工廠角落處，且電線是在廠
    房內四處查看發現的；我們先發現扣案油壓剪在被告身邊，
    所以在工廠內部四周查看，就在角落發現電線；現場查獲照
    片是為了拍照方便才把油壓剪取過來放在電線旁一起照相（
    見本院卷第120 頁、第122 頁），證人丁○○則證稱：我看
    到被告站在油壓大剪旁，油壓剪夾在電線上，油壓剪所依附
    的電線不是這一捆，但這一捆是在油壓剪夾住電線附近；沒
    有看到被告在剪電線（見本院卷第168 頁），證人丙○○證
    稱：學長乙○○發現有竊嫌，我看到被告時，在被告身旁有
    一個油壓剪，其他我沒有看到（見本院卷第163 頁），證人
    庚○○證稱：沒有看到被告拿工具在剪電線或拿贓物（見本
    院卷第124 頁），則證人乙○○與丁○○既係最初到達現場
    的警察，渠等均證稱未看見被告有手持油壓剪及剪電線之行
    為，且證人乙○○、丁○○及丙○○對扣案電線究係在何處
    發現，渠等之證述互異，自難做為不利於被告之證據，是本
    件既無積極證據足以證明被告有公訴人所稱持扣案油壓剪竊
    取電線之竊盜既遂行為，而依被告前開供述，其僅在四處搜
    尋財物時即為警查獲，是被告所為應僅至未遂之程度。公訴
    人認被告所為係犯刑法第三百二十一條第一項第三款之加重
    竊盜既遂罪嫌，應屬誤會，惟其基礎社會事實既屬同一，爰
    依法變更起訴法條而審理之。又被告已著手竊盜行為之實行
    而未遂，為未遂犯，依刑法第二十五條之規定，按既遂犯之
    刑度減輕其刑。被告有如事實欄所載之犯罪科刑及執行完畢
    紀錄，有卷附之臺灣高等法院被告前案紀錄表可按，其於有
    期徒刑執行完畢後，五年以內故意再犯本件有期徒刑以上之
    罪，為累犯，應依刑法第四十七條第一項規定加重其刑，並
    依法先加後減之。爰審酌被告之素行，及其犯罪所生危害，
    與其犯罪動機、目的、手段、犯後態度等一切情狀，量處如
    主文所示之刑，並諭知易科罰金之折算標準。至扣案之油壓
    剪一支因無證據證明為被告所有且供本件犯罪之用，爰不予
    宣告沒收，附此敘明。
據上論斷，應依刑事訴訟法第二百九十九條第一項前段、第三百
條，刑法第三百二十條第三項、第一項、第二十五條、第四十七
條第一項，刑法施行法第一條之一第一項、第二項前段，判決如
主文。
本案經檢察官周芝君到庭執行職務。
中    華    民    國    97    年    11    月    18    日
                  刑事第十二庭審判長法  官  魏于傑
                                    法  官  許雅婷
                                    法  官  李文娟
以上正本證明與原本無異。
如不服本判決應於收受判決後10日內向本院提出上訴書狀，並應
敘述具體理由。其未敘述上訴理由者，應於上訴期間屆滿後20日
內向本院補提理由書 (均須按他造當事人之人數附繕本)「 切勿
逕送上級法院」。
                                    書記官  廖宜政
中    華    民    國    97    年    11    月    18    日
附錄本案論罪科刑法條全文：
中華民國刑法第320條
（普通竊盜罪、竊佔罪）
意圖為自己或第三人不法之所有，而竊取他人之動產者，為竊盜
罪，處5 年以下有期徒刑、拘役或5 百元以下罰金。
意圖為自己或第三人不法之利益，而竊佔他人之不動產者，依前
項之規定處斷。
前二項之未遂犯罰之。


司法院資訊處製作；財團法人民間司法改革基金會備份。
